【裁判字號】    99,簡上,89
【裁判日期】    990722
【裁判案由】    偽造文書
【裁判全文】
臺灣彰化地方法院刑事判決              99年度簡上字第89號
上  訴  人
即  被  告  甲○○
選任辯護人  羅豐胤律師
            黃靖閔律師
上列上訴人因偽造文書案件，不服本院99年度簡字第548號中華
民國99年4月2日第一審簡易判決（檢察官起訴書案號：98年度偵
字第4254號），本院管轄第二審合議庭判決如下：
    主  文
原判決撤銷。
甲○○犯行使變造特種文書罪，處有期徒刑肆月，如易科罰金，
以新臺幣壹仟元折算壹日。
    事  實
一、甲○○曾因竊盜案件經臺灣雲林地方法院以92年度訴字第57
    4號刑事判決判處有期徒刑2年6月確定，入監執行後，於民
    國97年7月23日假釋付保護管束，期滿日為98年10月17日，
    竟不知悛悔，於保護管束期間內，因屢受交通違規事件舉發
    及為掩飾竊盜犯行，將其於98年5月3日下午某時（近黃昏時
    ），在臺中市北區某處拾獲上製有「63」2位數字樣之疑似
    係車牌中某些部分之金屬板1面，於98年5月4日上午某時（
    即上午8時25分許前某時點），攜帶其以扳手自製之萬能鑰
    匙1支及手套1雙，騎乘車牌號碼506- ELC號機車欲出門前，
    於台中巿北區○○里○○街110號附近處，將上開製有「63
    」2位數字樣之疑似係車牌中某些部分之金屬板黏貼在上揭
    機車之506- ELC號車牌上，使該車牌變造成車號「636 -ELC
    」，後並騎乘該機車上路而持以行使該變造後之車牌，嗣於
    同日上午8時25分許，駛至彰化縣福興鄉○○村○○街5-4號
    處外，竟侵入該處圍牆內之土地（侵入住宅部分未據告訴）
    ，足生損害於公路監理機關對於車牌管理之正確性。嗣因甲
    ○○未及行竊即為警查獲，並扣得前開上製有「63」2位數
    字樣之疑似係車牌中某些部分之金屬板1面。
二、案經彰化縣警察局鹿港分局報請臺灣彰化地方法院檢察署檢
    察官偵查起訴，嗣經原審逕以簡易判決處刑。
    理  由
一、按「被告以外之人於審判外之陳述，雖不符前4條之規定，
    而經當事人於審判程序同意作為證據，法院審酌該言詞陳述
    或書面陳述作成時之情況，認為適當者，亦得為證據。當事
    人、代理人或辯護人於法院調查證據時，知有第159條第1項
    不得為證據之情形，而未於言詞辯論終結前聲明異議者，視
    為有前項之同意。」，刑事訴訟法第159條之5定有明文。本
    件被告、辯護人於本院準備程序時，表示對於檢察官所提各
    項證據方法之證據能力並無意見，本院審酌上開各該證據均
    非屬違法取得之證據，復經本院於審判期日就上開證據進行
    調查、辯論，依法均具有證據能力，合先敘明。
二、上揭犯罪事實，業據被告甲○○於本院審理中自白不諱，並
    有上製有「63」2位數字樣之疑似車牌之金屬板1面扣案可稽
    ，復有查獲時之照片8幀在卷可資佐證，是被告甲○○為上
    揭變造機車車牌，後持之行使犯行，事證至為明確，堪以認
    定，應予依法論科。
三、按汽車牌照為公路監理機關所發給，固具有公文書性質，惟
    依道路交通安全規則第12條規定（現今修正為第8條），汽
    車牌照僅為行車之許可憑證，自屬於刑法第212條所列特許
    證之一種（參最高法院63年臺上字第1550號判例）。故被告
    甲○○所為，係犯刑法第216、第212條之行使變造特種文書
    罪。被告甲○○變造特種文書後，進而持以行使，其變造之
    低度行為應為行使之高度行為所吸收，故不另論罪。原審判
    決引據事證對於被告論罪科刑，固非無見，惟查:原判決係
    認定被告甲○○於98年5月3日上午某時，拾獲該上製有「63
    」2位數字樣之疑似係車牌中某些部分之金屬板1面，且於同
    日上午某時，在台中巿進化路，將上開製有「63」2位數字
    樣之疑似係車牌中某些部分之金屬板黏貼在其所有、原車牌
    號碼為506- ELC號機車之車牌上，使該車牌變造成車號「
    636 -ELC」，固屬有據，該認定係據警詢、偵查筆錄內容所
    為，但被告甲○○於本院審理時，業已明白陳稱拾獲該製有
    「63」2位數字樣之疑似係車牌中某些部分之金屬板時，已
    近黃昏，故係翌日上午欲騎機車出門前，方為將之黏貼在其
    所有、原車牌號碼為506-ELC號機車之車牌上，使該車牌變
    造成車號「636 -ELC」之行為等語，是原審顯未及審酌該等
    供詞。而上訴意旨主張原判決未考量被告甲○○之家庭狀況
    等情，量處有期徒刑4月，如易科罰金以新台幣1千元折算1
    日，顯屬過重云云，查原判決參酌所有情狀，為上開科刑，
    應屬適當，並無不妥之處，是上訴意旨當屬無理由，惟原判
    決既有上揭可議之處，自應由本院將原判決撤銷改判。爰審
    酌被告因屢受交通違規事件舉發及掩飾實施竊行，竟為變造
    機車車牌之行為，且持以行使，有害於公路監理機關對於車
    牌管理之正確性，實有不該，應予懲處，及兼衡被告之品行
    、智識程度、生活狀況、犯罪所生之危害及犯後態度等一切
    情狀，量處如主文所示之刑，並諭知易科罰金之折算標準，
    以示懲儆。另扣案之上製有「63」2位數字樣之疑似係車牌
    中某些部分之金屬板1面，雖為被告甲○○犯本案所用之物
    ，但尚乏證據證明係被告甲○○所有，核與沒收之要件不合
    ，故不為沒收之諭知，附此敘明。
據上論斷，應依刑事訴訟法第455條之1第1項、第3項、第369條
第1項前段、第364條、第299條第1項前段，刑法第216條、第212
條、第41條第1項前段，刑法施行法第1條之1第1項、第2項前段
，判決如主文。
本案經檢察官邱鼎文到庭執行職務。
中    華    民    國    99    年    7     月    22    日
                  臺灣彰化地方法院刑事第三庭
                                  審判長法官  李進清
                                        法官  陳銘壎
                                        法官  洪志賢
以上正本證明與原本無異。
本件不得上訴。
中    華    民    國    99    年    7     月    22    日
                                      書記官  許億先
附錄本案論罪科刑法條全文：
中華民國刑法第212條
（偽造變造特種文書罪）
偽造、變造護照、旅券、免許證、特許證及關於品行、能力服務
或其他相類之證書、介紹書，足以生損害於公眾或他人者，處 1
年以下有期徒刑、拘役或 3 百元以下罰金。
中華民國刑法第216條
（行使偽造變造或登載不實之文書罪）
行使第 210 條至第 215 條之文書者，依偽造、變造文書或登載
不實事項或使登載不實事項之規定處斷。

司法院資訊處製作；財團法人民間司法改革基金會備份。
